臺灣臺北地方法院民事判決　　　　　　　94年度訴字第6328號
原　　　告　基河二期國住宅管理委員會
法定代理人　壬○○
訴訟代理人　毛仁全律師
複代理人　　許明桐律師
被　　　告　寶順公寓大廈管理維護股份有限公司
法定代理人　丁○○
訴訟代理人　戊○○
被　　　告　甲○○
被　　　告　庚○○
前列二人共同
兼訴訟代理　辛○○
人
被　　　告　丙○○
被　　　告　己○
被　　　告　乙○○
上列當事人間請求侵權行為損害賠償事件，本院於民國九十六年
二月二十六日言詞辯論終結，判決如下：
    主  文
被告寶順公寓大廈管理維護股份有限公司、被告甲○○應連帶給
付原告新台幣柒拾壹萬捌仟玖佰伍拾元，及被告寶順公寓大廈管
理維護股份有限公司部分自民國九十四年十一月十日起，被告甲○○部分自民國九十四年十二月五日起，均至清償日止，按年息
百分之五計算之利息。
原告其餘之訴駁回。
訴訟費用由被告連帶負擔二分之一，餘由被告負擔。
本判決第一項於原告以新台幣貳拾伍萬元供擔保後，得假執行。
原告其餘假執行之聲請駁回。
    事實及理由
壹、程序方面
一、本件被告寶順公寓大廈管理維護股份有限公司（下稱寶順公
    司）、甲○○、庚○○、辛○○未於最後言詞辯論期日到場
    ，核無民事訴訟法第386條所列各款情形，應依原告之聲請
    ，由其一造辯論而為判決。
二、本件原告起訴時其法定代理人為許四貴，嗣原告之法定代理
    人已變更為壬○○，並由壬○○聲明承受訴訟，有其提出之
    聲明承受訴訟狀乙件附卷可稽，核無不合，先予明。
貳、實體方面：
一、原告主張被告寶順公司與原告間訂有「基河二期國住宅社區
    管理維護委託服務契約」。被告甲○○、庚○○、辛○○、
    丙○○、己○、乙○○均為受僱於被告寶順公司員工並經該
    公司派駐原告社區服務，詎渠等竟假借執行職務之便利而為
    違法侵權行為。被告辛○○經派駐原告社區擔任現場主任職
    務，有為原告社區代收社區住戶款項職責，竟於93年8月9日
    代收社區住戶因裝潢施工所繳交之「裝潢保證金」每戶新台
    幣（下同）20,000元計1戶共20,000元，卻未依規定交予會
    計即被告甲○○存入社區專戶，致生社區專戶款項無故減少
    之損害；被告丙○○經派駐原告社區擔任現場副主任職務，
    有為原告社區代收社區住戶款項職責，竟於93年5月5日及93
    年7月5日代收社區住戶因裝潢施工所繳交之「裝潢保證金」
    每戶20,000元計2戶共40,000元，卻未依規定交予會計即被
    告甲○○存入社區專戶，致生社區專戶款項無故減少之損害
    ；被告己○經派駐原告社區擔任現場副主任職務，有為原告
    社區代收社區住戶款項職責，竟於93年10月8日、93年10 月
    11日及93年10月18日代收社區住戶因裝潢施工所繳交之「裝
    潢保證金」每戶20,000元計3戶共60,000元，卻未依規定交
    予會計即被告甲○○存入社區專戶，致生社區專戶款項無故
    減少之損害；被告庚○○經派駐原告社區擔任現場副主任職
    務，有為原告社區代收社區住戶款項職責，竟自93年8月2日
    至93年12月1日代收社區住戶因裝潢施工所繳交之「裝潢保
    證金」每戶20, 000元計7戶共140,000元，卻未依規定交予
    會計即被告甲○○存入社區專戶，致生社區專戶款項無故減
    少之損害；被告乙○○經派駐原告社區擔任現場副主任職務
    ，有為原告社區代收社區住戶款項職責，竟於93年7月7日、
    93年8月31日及93年10月10日代收社區住戶因裝潢施工所繳
    交之「裝潢保證金」每戶20,000元計3戶共60,000元，卻未
    依規定交予會計即被告甲○○存入社區專戶，致生社區專戶
    款項無故減少之損害；被告甲○○經派駐原告社區擔任會計
    職務，負責為原告社區為收支帳務、社區專戶管理等會計工
    作，於其負責管理社區專戶期間竟有諸多款項經其收取卻未
    依規定存入社區專戶情事，致生社區專戶款項無故減少之損
    害：93年10月12日短少社區住戶三個月管理基金1,950元、
    94年1月10日短少社區管理費55,000元、94年1月31日短少社
    區管理費3,000元、94年2月4日短少向社區住戶收取之裁判
    費1,000元、93年5月至94年1月31日短少社區管理費計18,
    000元、93年6月28日至93年12月2日短少社區住戶因裝潢施
    工所繳交之「裝潢保證金」每戶20,000元計16戶共320,000
    元，以上帳務經委請捷誠會計事務所蕭郁臻會計師查核後，
    經整理並提出「帳檢差異表」，被告甲○○並自認收受被告
    庚○○、辛○○、丙○○、己○、乙○○交付之前揭款項，
    合計被告甲○○計侵占短少社區款項718,950元。被告甲○○等6人均受僱於被告寶順公司並經派駐於原告社區任職服
    務，詎竟假借職務之便，對於代收、經手社區住戶款項未依
    規定辦理存入社區專戶而予侵占入己花用，致生損害於社區
    住戶全體，且無法律上之原因而受有利益，分別成立前揭民
    法規定之侵權行為與不當得利，爰依民法第184條第1項、第
    188條第1項前段、第179條之規定，請求其負連帶負損害賠
    償責任。並聲明：(一))被告寶順公司與被告甲○○應連帶給
    付原告718,950元及自起訴狀繕本送達之日起按年息5%計算
    之利息；(二))被告寶順公司與被告丙○○應連帶給付原告
    40,000元及自起訴狀繕本送達之日起按年息5%計算之利息；
    (三)前開被告甲○○與被告丙○○中任一被告已為給付40,000
    元部分，他被告免其給付義務；(四)被告寶順公司與被告辛○○應連帶給付原告20,000元及自起訴狀繕本送達之日起按年
    息5%計算之利息；(五)被告甲○○與被告辛○○中任一被告已
    為給付20,000元部分，他被告免其給付義務；(六)被告寶順公
    司與被告己○應連帶給付60,000元及自起訴狀繕本送達之日
    起按年息5%計算之利息；(七)被告甲○○與被告己○中任一被
    告已為給付60,000元部分，他被告免其給付義務；(八)被告寶
    順公司與被告庚○○應連帶給付原告140,000元及自起訴狀
    繕本送達之日起按年息5%計算之利息；(九)被告甲○○與被告
    庚○○中任一被告已為給付140,000元部分，他被告免其給
    付義務；(十)被告寶順公司與被告乙○○應連帶給付原告60,
    000元及自起訴狀繕本送達之日起按年息5%計算之利息；(十一)
    被告甲○○與被告乙○○中任一被告已為給付60,000元部分
    ，他被告免其給付義務；(十二)原告願供擔保請准宣告假執行。
二、被告甲○○辯稱：其所收到之款項均有存入社區專戶等語；
    被告丙○○辯稱：其代收到款項後，均交給甲○○等語；被
    告辛○○辯稱：其收到保證金後就交給甲○○等語；被告己○辯稱：其確實有收到60,000元的裝潢保證金，收到之後都
    交給甲○○等語；被告庚○○辯稱：其確實有代收這七筆裝
    潢保證金，我收到後交給會計甲○○等語；被告乙○○辯稱
    ：其有代收60,000元的裝潢保證金，都交給會計甲○○等語
    。
三、兩造不爭執之事實：
    原告與被告寶順公司間訂有「基河二期國住宅社區管理維護
    委託服務契約」。被告甲○○、庚○○、辛○○、丙○○、
    己○、乙○○均為受僱於被告寶順公司員工並經該公司派駐
    原告社區服務。被告辛○○擔任現場主任職務，被告丙○○
    、己○、庚○○、乙○○擔任現場副主任職務，被告甲○○
    擔任會計職務。
四、原告主張被告甲○○收取718,950元管理費、裝潢保證金後
    ，未存入社區專戶等語，惟為甲○○所否認，經查，原告主
    張之事實，業據其提出裝潢保證金總表暨收據及退款單影本
    、帳檢差異表影本、原告社區自93年6月至12月逐月收支報
    表明細資料影本、管理費繳納收據影本等件為證，證人即捷
    誠會計師事務所會計師蕭郁臻於台灣台北地方法院檢察署94
    年度偵字第22367號案件中結證稱：其受基河二期國住宅管
    理委員會所託對管委會相關收支進行查核，內容是保證金及
    管理費收入部分，其將收入明細與裝潢保證金收據比對，確
    認無誤後，以收入明細與銀行交易明細進行互相查核確認，
    發現有30戶繳交裝潢保證金卻未入銀行帳戶，管理費部分，
    根據明細，住戶有簽名的，就表示有收入，再核對銀行存款
    ，以月份詳查，有問題部分，是有收據，但沒有辦法從存款
    中比對出來，其所提供之檢帳差異表數字即是差異之金額等
    語（見卷(二)第40頁），原告法定代理人亦於台灣台北地方法
    院檢察署94年度偵字第22367號案件中陳稱：裝潢保證金部
    分在會計師完成查核後，又有二戶來退費，此部分也未入帳
    ，所以裝潢保證金變成32戶等語（見卷(二)第40頁），是原告
    主張被告甲○○收取718,950元管理費、裝潢保證金後，未
    存入社區專戶等語，堪可採信。被告甲○○受僱於被告寶順
    公司並經派駐於原告社區任職會計，竟對於代收之管理費、
    裝潢保證金共718,950元未依規定辦理存入社區專戶，致生
    損害於社區住戶全體，依民法第184條第1項、第188條第1項
    前段，被告寶順公司、甲○○應負連帶賠償責任，原告此部
    分之請求，為有理由。
五、又按當事人主張有利於己之事實者，就其事實有舉證責任，
    民事訴訟法第277條定有明文，又原告於起訴原因已有相當
    之證明，而被告於抗辯事實並無確實證明方法，僅空言爭執
    者，當然認定其抗辯事實之非真正，而應為被告不利之認定
    ，又原告對於自己主張之事實已盡證明之責後，被告對其主
    張，如抗辯其不實，並提出反對之主張者，則被告對其反對
    之主張，亦應負證明之責，此為舉證責任分擔之原則，另民
    事訴訟法如係原告主張權利者，應先由原告負舉證之責，若
    原告不能舉證，以證實自己主張之事實為真實，則被告就其
    抗辯事實即令不能舉證，或其舉證尚有疵累，亦應駁回原告
    之訴，有最高法院17年上字第9170號、18年上字第1679號、
    同年上字第2855號判例及72年台上字第4225號判決意旨可資
    參照。原告主張被告辛○○、庚○○、丙○○、己○、乙○○代收社區住戶因裝潢施工所繳交之裝潢保證金後，未依規
    定交予會計即被告甲○○存入社區專戶，致生社區專戶款項
    無故減少之損害云云，惟為被告辛○○、庚○○、丙○○、
    己○、乙○○所否認，均辯稱其代收之款項均交給甲○○等
    語，核與被告甲○○陳稱：被告辛○○、庚○○、丙○○、
    己○、乙○○代收之裝潢保證金均有交給伊等語相符（見卷
    (一)第152頁），原告復未舉證證明被告辛○○、庚○○、丙○○、己○、乙○○有何侵占原告裝潢保證金之行為，是原
    告主張被告辛○○、庚○○、丙○○、己○、乙○○侵占裝
    潢保證金，應負損害賠償責任云云，即無理由。
六、從而，原告依侵權行為之法律關係，請求被告寶順公司、甲○○連帶給付718,950元，及自起訴狀送達被告翌日起（即
    被告寶順公司部分自94年11月10日起，被告甲○○部分自94
    年12月5日起，均至清償日止，按年息5%計算之利息，為有
    理由，應予准許。逾此部分之請求，則無理由，應予駁回。
七、原告陳明願供擔保，請求宣告假執行，就其勝訴部分，核無
    不合，茲酌定相當之擔保金額，予以准許。至其敗訴部分，
    其假執行之聲請已失所附麗，應併予駁回。
八、因本案事證已臻明確，兩造其餘主張陳述及所提之證據，均
    毋庸再予審酌，附此敘明。
九、本件原告之訴為一部有理由，一部無理由，依民事訴訟法第
    385條第1項前段、第79條、第85條第2項、第390條第2項，
    判決如主文。
中　　華　　民　　國　　96　　年　　3　　月　　19　　日
                  民事第六庭    法　官　郭美杏
以上正本係照原本作成
如對本判決上訴，須於判決送達後20日內向本院提出上訴狀
中　　華　　民　　國　　96　　年　　3 　　月　　12　　日
                       　　　　 書記官　潘惠梅
